【裁判字號】    89,聲再,80
【裁判日期】    890531
【裁判案由】    聲請再審
【裁判全文】
臺灣高等法院高雄分院刑事裁定    八十九年度聲再字第八號
    再審聲請人
    即受判決人  甲○○
右聲請人因違反著作權法案件，對於本院八十九年度上易字第二三五號中華民國八十
九年三月三十一日第二審確定判決（臺灣高雄地方法院八十八年度易字第四四三五號
、臺灣高雄地方法院檢察署八十八年度偵字第二二一四八、二四八一三號），聲請再
審，本院裁定如左：
      主      文
再審之聲請駁回。
      理      由
一、聲請再審意旨略稱：原確定判決於審判時，有下列足生影響判決之重要證據漏未
    審酌：
（一）告訴人美華影視股份有限公司（下簡稱美華公司）對系爭歌曲「悶」、「我也
      不想這樣」、「你快樂所以我快樂」之著作財產權，係基於香港商百代著作權
      代理股份有限公司台灣分公司（下簡稱百代公司）之專屬授權，而百代公司之
      著作財產權則為香港商科藝年代股份有限公司台灣分公司（下簡稱科藝年代公
      司）專屬授權，既然前開系爭歌曲有二人受有專屬授權，則美華公司得否仍稱
      為「專屬」授權人，而符合實務見解擁有告訴權已有疑義，何況百代公司取得
      專屬授權之授權合約書第六條更明文：「本出版社（即百代公司）有權將ＥＥ
      Ｉ（即科藝年代公司）所授權內容另外轉授予台灣以外之各當地音樂著作權公
      司。」就反面解釋而言，即在台灣地區根本不得再轉授權，美華公司之告訴權
      源顯不合法。且百代公司就系爭三首歌曲之著作財產權授與美華公司，復有著
      作財產權專屬授權證明書及著作財產權讓與證明書，二份證明書作成名義人相
      同、歌曲相同、作成日期亦相同，其內容竟為「專屬授權」及「讓與」之差，
      著作財產權專屬授權證明書顯有偽造之嫌。
（二）一般之電腦伴唱機於點唱時，係經由電腦輸出另行錄製之靜態畫面影像或另以
      ＶＣＤ輸出另行錄製之動態畫面影像作為背景，再以伴唱程式出現伴唱音樂，
      同時將已得著作財產權人授權利用之「音樂著作」中之歌詞顯示在畫面上，而
      成為獨立之「視聽著作」。「視聽著作」有「公開上映權」，但詞曲「音樂著
      作」並無「公開上映權」。聲請人經營之仙州雷射卡拉ＯＫ啤酒屋係以單一視
      聽機於同一時間向現場之不特定公眾，傳達點將家電腦伴唱機內電腦音樂伴唱
      「視聽著作」之內容，核此行為係屬「視聽著作」之公開上映，而點將家電腦
      伴唱機內電腦音樂伴唱「視聽著作」之著作財產權人係點將家公司，從而聲請
      人不可能以「公開上映」或「公開播送」點將家電腦伴唱機內電腦音樂伴唱「
      視聽著作」之方式，侵害美華公司及欣代公司詞曲「音樂著作」之著作財產權
      。
二、惟查；
（一）本件之所謂「專屬授權」，亦可解為科藝年代公司授權百代公司後，科藝年代
      公司不得再授權他人，百代公司授權美華公司後，百代公司不得再授權他人。
      本件之「專屬授權」，科藝年代公司未提出異議之前，不能指「專屬授權」，
      即係科藝年代公司授權百代公司之後，百代公司不得再授權他人。聲請人就「
      專屬授權」之含義，自為之解釋，與足生影響確定判決之重要證據規定不合。
      至臺灣高等法院台中分院八十九年度上易字第七九五號刑事判決所載，「心酸
      講無話」音樂著作之原著作財產權人林秋離否認有授權與美華公司，美華公司
      之告訴不合法等情。惟美華公司之授權人係百代公司，非林秋離，林秋離之否
      認授權與美華公司，並不影響美華公司之告訴權，是該刑事判決亦非足生影響
      於確定判決之重要證據。
（二）百代公司取得專屬授權之合約書第六條規定「本出版社（即百代公司）有權將
      ＥＥＩ（即科藝年代公司）所授權內容另外轉授予台灣以外之各當地音樂著作
      權公司」。按與科藝年代公司訂約者，係百代公司台灣分公司，其獲授予行使
      著作權之地區，自以台灣地區為首要。此就合約書約定百代公司有權將所授權
      內容「另外」轉授予台灣以外之當地音樂著作權公司，即可瞭然。聲請人非契
      約當事人，任意解釋契約內容，謂百代公司不得轉授權在台灣地區之美華公司
      ，美華公司並無告訴權云云，尚非可採。至「著作財產權專屬授權證明書」及
      「著作財產權讓與證明書」，是否偽造，並無任何證據可資認定，自不能以確
      定判決漏未審酌該二紙證明書為偽造，而為再審之理由。
（三）聲請人另指「音樂著作」之侵權態樣，不可能以「公開上映」方式行之，與確
      定判決所認定「被告藉由電腦伴唱機及營幕，供不特定顧客點唱歌曲，係以傳
      送影像之方式向現場之公眾傳達著作內容，屬以公開上映之方法，侵害他人著
      作財產權」（確定判決理由三）係屬法律見解之差異，尚非確定判決漏未審酌
      之證據。
（四）綜上所，聲請意旨所執各情，與刑事訴訟法第四百二十一條所定「不得上訴
      於第三審法院之案件，其經第二審確定之有罪判決，如就足生影響於判決之重
      要證據漏未審酌者，得為受判決人之利益，聲請再審」之規定不合，其以之聲
      請再審，為無理由，應予駁回。
三、據上論斷，應依刑事訴訟法第四百三十四條第一項，裁定如主文。
中    華    民    國     八十九     年      五        月     三十   日
                              臺灣高等法院高雄分院刑事第五庭
                                  審判長法官  吳水木
                                        法官  陳朱貴
                                        法官  洪慶鐘
右正本證明與原本無異。
不得抗告。
                                      書記官  陳金卿
中    華    民    國     八十九     年       六       月     二     日
                                                                    Ｄ


司法院資訊處製作；財團法人民間司法改革基金會備份。
